【裁判字號】    97,簡上,282
【裁判日期】    971016
【裁判案由】    傷害等
【裁判全文】
臺灣高雄地方法院刑事判決             97年度簡上字第282號
上  訴  人
即  被  告  乙○○○
上列上訴人因傷害案件，不服本院高雄簡易庭民國97年1 月21日
96年度簡字第6089號刑事簡易判決（聲請簡易判決處刑案號：95
年度偵字第15827 號），提起上訴，本院合議庭就被告有罪部分
為第二審判決，就被告無罪部分認為不得簡易判決處刑，改依通
常程序審理自為第一審判決，判決如下：
    主  文
原判決關於乙○○○被訴毀損他人物品罪及定應執行刑部分均撤
銷。
乙○○○被訴毀損他人物品罪部分無罪。
其他上訴駁回。
    事  實
一、乙○○○因對於施顏銀花經法院拍賣程序，買受高雄縣鳳山
    市○○○段181 之3 、4 地號土地（地址係高雄縣鳳山市○○○路218 號）上「摩天加油站」相關物品、設備之點交過
    程，有所爭議，而於民國（下同）95年3 月23日上午欲進入
    上開加油站辦公室拍照，遭施顏銀花之媳婦戊○○於該辦公
    室門外，面對乙○○○以舉起雙臂之方式攔阻，乙○○○乃
    基於傷害人身體之犯意，以手持之傻瓜照相機揮打戊○○之
    右手部，致戊○○受有右前臂紅腫之傷害。
二、案經甲○○、戊○○訴請臺灣高雄地方法院檢察署檢察官偵
    辦後聲請簡易判決處刑。
    理  由
壹、證據能力部分：按被告以外之人於審判外之言詞或書面陳述
    ，除法律有規定者外，不得作為證據；被告以外之人於審判
    外之陳述，雖不符前4 條之規定，而經當事人於審判程序同
    意作為證據，法院審酌該言詞陳述或書面陳述作成時之情況
    ，認為適當者，亦得為證據；當事人、代理人或辯護人於法
    院調查證據時，知有第159 條第1 項不得為證據之情形，而
    未於言詞辯論終結前聲明異議者，視為有前項之同意。刑事
    訴訟法第159 條第1 項、第159 條之5 就此分別定有明文。
    本案所引用之供述及非供述證據，業經本院依法踐行調查證
    據程序，公訴人、被告均不爭執各該證據之證據能力，且迄
    本院言詞辯論終結前未就上開證據之證據能力聲明異議，又
    查無依法應排除其證據能力之情形，是後述所引用證據之證
    據能力均無疑義，依法自有證據能力，均得作為本案證據，
    先予敘明。
貳、實體部分
一、上訴駁回部分
（一）訊據被告固坦承其因施顏銀花經法院拍賣程序，買受上開
      加油站土地及相關物品、設備之點交過程，有所爭議，於
      95年3 月23日上午欲進入上開加油站辦公室拍照，而與施
      顏銀花之媳婦戊○○有所爭執等情，惟矢口否認有上開傷
      害犯行。經查：上開犯罪事實，業據證人即告訴人戊○○
      於本院審理時指證：當時被告一直想進入上開加油站辦公
      室內，而伊在門口面對被告舉起雙臂阻擋，被告為了拉下
      伊手臂，乃以相機打伊手臂等語明確（見本院卷第50頁）
      。證人甲○○於本院審理時證述：當時被告欲進入上開加
      油站辦公室，而戊○○伸手將其擋在門外，被告乃手持相
      機打戊○○等語（見本院卷第48頁背面）。證人王建智於
      原審審理時證稱：當時有看到乙○○○與戊○○在加油站
      辦公室門前用手撥來撥去等語（見原審卷第60頁）。當日
      到場處理之警員即證人丁○○於本院審理時證稱：接獲報
      到後到現場處理，有發現被告手持相機，及戊○○身上有
      紅紅的輕傷，據伊二人當時所述，係拉扯時受傷等語（見
      本院卷第46頁、第47頁）。上開證人證述情節互核相符，
      足堪持為認定事實之依據；並有大東醫院於案發當日即95
      年3 月23日之診斷證明書1 份附卷可憑（見警卷第17 頁
      ），被告犯行已非無稽。至被告辯稱：當時伊為躲避戊○○跑到伊前面拍照，而躲至牆邊，轉身時手臂無意間與戊○○手臂互碰，致二人均有手臂紅腫云云。惟戊○○右前
      臂有19公分x5公分之紅腫，有上揭大東醫院診斷證明書可
      證，而此19公分x5公分之紅腫，應係以固體鈍器硬物揮擊
      始能造成，無意間之手臂互碰，應不能造成類此大小範圍
      之紅腫。而案發當時被告手持傻瓜相機，此業據證人戊○○、甲○○、丁○○證述明確，並為被告所承認，是戊○○右前臂有19公分x5公分之紅腫，應係被告手持傻瓜相機
      揮擊所造成。又由戊○○受傷之部分係右前臂可知，當時
      被告與戊○○應是面對面站立，倘被告係躲戊○○至牆邊
      ，則被告應係背對戊○○，其轉身之際無意間碰到戊○○
      ，則戊○○受傷之部位應非右前臂。是被告所辯，顯與事
      實不符，不足採信。本件被告傷害之事證已臻明確，被告
      犯行，洵堪認定。
（二）被告行為後，刑法業於94年2 月2 日修正公布部分條文，
      並於95年7 月1 日施行。刑法第277 條第1 項傷害罪中罰
      金刑部分，其最低刑度依修正前刑法第33條第5 款規定，
      為1 元以上，經折算為新臺幣後，為新臺幣3 元以上，而
      修正後刑法第33條第5 款規定罰金為新臺幣1,000 元以上
      ，較舊法為高，新法對被告並非有利，應依刑法第2 條第
      1 項前段之規定，適用行為時法即修正前之刑法處斷之。
      又易科罰金折算標準部分，並非最高法院95年度第8 次刑
      庭會議決議所列須為整體比較適用之事項，得單獨比較新
      舊法而為適用，依修正前刑法第41條第1 項前段規定，易
      科罰金得以（銀元）1 元以上3 元以下折算1 日，並應依
      修正前罰金罰鍰提高標準條例第2 條前段（業經刪除）規
      定，就原定數額提高為100 倍，亦即本件被告行為時之易
      科罰金折算標準，以銀元300 元即新臺幣900 元折算1 日
      ，而修正後刑法第41條第1 項前段規定：易科罰金得以新
      臺幣1,000 元、2,000 元或3,000 元折算1 日，比較結果
      ，以修正前之規定較有利於被告，應單獨適用舊法之規定
      。
（三）核被告乙○○○所為，係犯刑法第277 條第1 項傷害罪。
      原審以被告犯罪事證明確，援引刑事訴訟法第449 條第1
      項前段、第3 項，刑法第277 條第1 項、修正前刑法第41
      條第1 項前段、罰金罰鍰提高標準條例第1 條前段、廢止
      前罰金罰鍰提高標準條例第2 條，現行法規所定貨幣單位
      折算新台幣條例第2 條規定、中華民國96年罪犯減刑條例
      第2 條第1 項第3 款、第7 條等規定，並審酌被告因細故
      傷害告訴人戊○○，事後復未與告訴人和解，並否認犯行
      ，未見悔意，惟念及告訴人僅受有右前臂紅腫之傷害，傷
      勢尚輕等一切情狀，量處被告拘役40日（減為拘役20日）
      ，並諭知如易科罰金之折算標準，核其認事用法，均無不
      當，量刑亦稱妥適。被告上訴意旨否認犯罪並指摘原判決
      不當，為無理由，應予駁回。另被告傷害戊○○所用之傻
      瓜照相機，並未扣案，且該相機本供被告照相之用，僅因
      案發當時，被告正巧手持該相機，而順手以該相機揮打戊○○之偶發因素，始為被告犯罪之用，應無沒收之必要，
      爰不予宣告沒收，附此敘明。
二、撤銷改判部分
（一）公訴意旨另以：乙○○○基於毀損他人物品之犯意，將甲○○所更新之門鎖毀損後，換上新門鎖，因認被告涉有刑
      法第354 條毀損罪嫌云云。
（二）按犯罪事實應依證據認定之，無證據不得推定其犯罪事實
      ；不能證明被告犯罪者，應諭知無罪之判決，刑事訴訟法
      第154 條第2 項、第301 條第1 項分別定有明文。又事實
      之認定，應憑證據，如未能發現相當證據，或證據不足以
      證明，自不能以推測或擬制之方法，為裁判基礎；且認定
      犯罪事實所憑之證據，雖不以直接證據為限，間接證據亦
      包括在內，然而無論直接證據或間接證據，其為訴訟上之
      證明，須於通常一般之人均不致有所懷疑，而得確信其為
      真實之程度者，始得據為有罪之認定，倘其證明尚未達到
      此一程度，而有合理之懷疑存在而無從使事實審法院得有
      罪之確信時，即應由法院為諭知被告無罪之判決，有最高
      法院40年台上字第86號判例、76年台上字第4986號判例可
      資參照。
（三）公訴意旨認被告涉有毀損罪嫌，無非係以證人甲○○證稱
      其確有更新門鎖，而被告亦自承其於甲○○更新門鎖後，
      又委請鎖匠再更新門鎖為其依據。惟按刑法第354 條之毀
      損罪，以使所毀損之物，失其全部或一部之效用為構成要
      件（最高法院47年台非字第34號判例意旨參照）。訊據被
      告堅詞否認其有毀損門鎖之犯行，經查：甲○○所更新之
      鎖係500 元左右之門鎖，一般鎖匠應可輕易在不破壞其結
      構之情況下卸下該門鎖，而被告既係委請不知情之鎖匠拆
      下該鎖，則該鎖匠是否會違反其專業，以毀損該鎖之方式
      拆下該鎖，非無疑義，是難僅憑告訴人之指述即遽論被告
      有毀損該鎖之行為。又證人戊○○、甲○○、丁○○於本
      院審理時均明確證稱：當場並未發現有遭破壞之門鎖等語
      （見本院卷第51頁、第49頁、第47頁背面），且戊○○同
      時證稱該門並未遭破壞等語（見本院卷第51頁），是現場
      並無任何證據可以推論被告委請鎖匠換鎖之過程，被告或
      其委請之鎖匠有破壞該鎖之行為。是被告辯稱其並無毀損
      犯行，非不可採。從而，公訴人所舉關於被告毀損犯行部
      分之證據，並不足使本院為被告有罪之確信。此外，復查
      無其他積極證據足證被告涉有公訴意旨所指之毀損犯行，
      揆諸前開判例意旨，自應為被告無罪之諭知。而原審於97
      年1 月21日逕依簡易程序諭知被告此部份為有罪之判決，
      尚有未當，被告上訴意旨指摘原判決此部份有罪之認定不
      當為有理由，自應由本院將原判決此部份及定應執行刑均
      撤銷，另為諭知被告無罪之判決。
（四）末按檢察官聲請簡易判決處刑之案件，法院於審理後，認
      應為無罪之諭知者，應適用通常程序審判之，刑事訴訟法
      第452 條及第451 條之1 第4 項但書第2 款已有明定。本
      院審理後既認被告上開被訴毀損部分，應為無罪之諭知，
      自應依刑事訴訟法第455 條之1 第3 項準用同法第369 條
      第1 項前段及法院辦理刑事訴訟簡易程式案件應行注意事
      項第14點規定，將原判決撤銷，逕依第一審通常程序就被
      告此被訴毀損部分，為無罪之判決，就此部分依法仍得上
      訴，附此敘明。
據上論斷，應依刑事訴訟法第452 條、第455 條之1 第1 項、第
3 項、第368 條、第369 條第1 項前段、第364 條、第299 條第
1 項前段、第301 條第1 項前段，判決如主文。
本案經檢察官丙○○到庭執行職務。
中    華    民    國    97    年    10    月    16    日
                  刑事第十九庭  審判長法  官  林水城
                                      法  官  李昆南
                                      法  官  施盈志
以上正本證明與原本無異。
如不服本判決應於收受本判決後10日內向本院提出上訴書狀，並
應敘述具體理由，如未敘述上訴理由者，應於上訴期間屆滿後20
日內補提理由書狀於本院（均須按他造當事人之人數附繕本）「
切勿逕送上級法院」。
中    華    民    國    97    年    10    月    16    日
                                      書記官  林雅婷


司法院資訊處製作；財團法人民間司法改革基金會備份。
